臺灣宜蘭地方法院刑事判決
109年度訴字第301號
公  訴  人  臺灣宜蘭地方檢察署檢察官
被      告  游岷緻


選任辯護人  林國漳律師
上列被告因殺人未遂等案件，經檢察官林小刊提起公訴（108年
度偵字第5423號、108年度少連偵字第63號、109年度偵字第3918
號），本院判決如下：
    主  文
庚○○無罪。
    理  由
一、公訴意旨略以：被告庚○○明知可供擊發子彈、具有殺傷力之
    改造槍枝係屬槍砲彈藥刀械管制條例所管制之違禁物，未經
    許可，不得無故持有，竟基於持有具有殺傷力改造槍枝、子
    彈之犯意，於民國108年9月21日以前之某日，由真實姓名年
    籍不詳之「陳啟鳴」交付具殺傷力之仿貝瑞塔92改造手槍1支（
    含彈匣，槍枝編號：0000000000號）而持有之。緣被告庚○○
    、案外人乙○○（所涉公共危險部分，另經檢察官聲請簡易判
    決處刑）與己○○（所涉公共危險部分，另經檢察官聲請簡易
    判決處刑）間有糾紛，雙方遂相約至宜蘭縣冬山鄉附近談判
    。被告庚○○、案外人乙○○邀集案外人丁○○（所涉公共危險部
    分，另經檢察官聲請簡易判決處刑）、辛○○（所涉公共危險
    部分，另經檢察官聲請簡易判決處刑）、子○○（所涉公共危
    險部分，另經檢察官聲請簡易判決處刑）、戊○○（所涉公共
    危險部分，另經檢察官聲請簡易判決處刑）、甲○○（所涉公
    共危險部分，另經檢察官聲請簡易判決處刑）及少年羅○○（
    真實姓名年籍均詳卷；所涉公共危險部分，另經檢察官移送
    本院少年法庭）赴約（乙○○、丁○○、辛○○、子○○、戊○○、甲○○等人，以下合稱乙○○等6人）；案外人己○○則邀集同案被
    告壬○○（由本院拘提中，被訴違反槍砲彈藥刀械管制條例、
    妨害公眾往來安全、恐嚇公眾部分，嗣到案後另行審結）、
    案外人游宗翰（所涉公共危險部分，另經檢察官聲請簡易判
    決處刑）及少年游○○（真實姓名年籍均詳卷；所涉公共危險
    犯嫌，另經檢察官移送本院少年法庭）前往談判。嗣於108
    年9月21日晚間某時許，被告庚○○持上開具仿貝瑞塔92改造
    手槍搭乘真實姓名年籍不詳之人所駕駛車牌號碼000-0000號
    自用小客車（車主：案外人黃煜恆，所涉違反槍砲彈藥刀械
    管制條例等部分，另經檢察官為不起訴處分）；辛○○則駕駛
    車牌號碼000-0000號自用小客車搭載乙○○、丁○○；甲○○駕駛
    車牌號碼000-0000號自用小客車搭載少年羅○○；子○○駕駛車
    牌號碼000-0000號自用小客車搭載戊○○。另己○○駕駛車牌號
    碼000-0000號自用小客車搭載同案被告壬○○；游宗翰駕駛車
    牌號碼0000-00號搭載少年游○○亦共同前往宜蘭縣冬山鄉，
    同案被告壬○○後改為乘坐游宗翰駕駛之車輛。嗣雙方人馬駕
    車至宜蘭縣冬山鄉冬山路1段等路段時，被告庚○○即與乙○○
    等6人、少年羅○○共同基於妨害公眾往來安全之犯意聯絡，
    以任意變換車道、逆向行駛、闖越紅燈等方式行駛，並駕車
    相互追逐，以此方式嚴重危害其他用路人參與道路交通之安
    全，致生陸路公眾往來之危險。嗣於108年9月22日（起訴書
    誤載為108年9月23日）凌晨2時7分許，被告庚○○明知持槍朝
    他人駕駛車輛射擊，極有可能造成人員傷亡，仍不違背其本
    意，基於殺人未遂之不確定故意，於上開車輛追逐期間，在
    其乘坐之車輛內持上開仿貝瑞塔92改造手槍，朝游宗翰駕駛
    車牌號碼0000-00號搭載同案被告壬○○、少年游○○自用小客
    車連續射擊5次，同案被告壬○○旋遭被告庚○○擊發之子彈擊
    中腹部，因而受有左側胸壁穿刺傷併血胸、肝臟撕裂傷等傷
    害，並倒臥於車內，後雙方人馬各自駕車離去，同案被告壬○○經送醫急救幸未死亡。因認被告庚○○涉犯修正前槍砲彈藥
    刀械管制條例第8條第4項之未經許可，持有可發射子彈具有
    殺傷力之改造手槍、槍砲彈藥刀械管制條例第12條第4項之
    未經許可，持有子彈、刑法第185條第1項之妨害公眾往來安
    全、刑法第271條第2項第1項之殺人未遂等罪嫌云云。
二、按犯罪事實應依證據認定之，無證據不得認定犯罪事實；又
    不能證明被告犯罪者，應諭知無罪之判決，刑事訴訟法第15
    4條第2項、第301條第1項前段分別定有明文。次按刑事訴訟
    法上所謂認定犯罪事實之證據，係指足以認定被告確有犯罪
    行為之積極證據而言，如未能發現相當證據或證據不足以證
    明，自不能以推測或擬制之方法，為裁判基礎（最高法院29
    年上字第3105號、40年台上字第86號判例意旨參照）；且認
    定犯罪事實所憑之證據，雖不以直接證據為限，間接證據亦
    包括在內，然無論直接證據或間接證據，其為訴訟上之證明
    ，須於通常一般之人均不致有所懷疑，而得確信其為真實之
    程度者，始得據為有罪之認定，倘其證明尚未達此一程度，
    而有合理之懷疑存在而無從使事實審法院得有罪之確信時，
    即應由法院為諭知被告無罪之判決（最高法院76年台上字第
    4986號判例意旨參照）。
三、公訴人認被告庚○○涉犯前揭罪嫌，無非以被告庚○○於警詢及
    偵查中之供述、證人即同案被告壬○○、證人趙俊德於偵查中
    之證述、證人乙○○、丁○○、辛○○、子○○、戊○○、甲○○、證人
    即少年羅○○、證人己○○、游宗翰、證人即少年游○○於警詢及
    偵查中之證述、現場監視錄影光碟暨翻拍照片、行車紀錄器
    光碟、本案槍擊案涉案車輛行車路線圖、扣案之仿貝瑞塔92
    改造手槍1支（含彈匣，槍枝編號：0000000000號）、現場
    證物照片、內政部刑事警察局鑑定書、醫療財團法人羅許基
    金會羅東博愛醫院診斷證明書各1份等，為其主要論據。
四、訊據被告庚○○堅決否認有何未經許可，持有可發射子彈具有
    殺傷力之改造手槍、未經許可，持有子彈、妨害公眾往來安
    全、殺人未遂等犯行，辯稱：伊沒有做這件事，伊根本沒有
    去案發現場，只是因為己○○起初是與伊發生衝突，所以「紅
    毛」等人要伊出來承擔等語。經查：
  ㈠被告庚○○固於警詢及偵查中供承：伊於案發時搭乘丁○○所駕
    駛之自用小客車，伊當時坐副駕駛座，伊有叫丁○○去追對方
    車輛，也有拿槍射擊對方車輛等語（警卷㈠2至5頁；108年度
    偵字第5423號卷㈡第83至84頁；聲羈卷第31至38頁），惟被
    告庚○○嗣於偵查及本院審理時堅稱：伊於案發時沒有去冬山
    ，伊人在宜蘭，因為整件事大家都串通好了，所以乙○○、丁○○等人才會說伊有去現場。起初，伊被打的時候就想報仇，
    伊與子○○去冬山沒找到人，後來伊就在養傷，到了第三天就
    是108年9月22日（星期日）下午，伊在麥克龍電動遊藝場玩
    ，趙俊德就打電話給伊說有嚴重的事要找伊，「紅毛」打電
    話叫伊去許家豪公司，伊就騎車去趙俊德家，再由趙俊德載
    伊去，到場後伊的手機就被拿走，還叫伊刪除對話紀錄，伊
    等所有人的手機都在趙俊德那裡，他們不讓伊走，意思就是
    叫伊要頂罪，當時辛○○有在場看到渠等拿槍給伊，之後渠等
    帶伊去員山後山開槍，讓伊熟悉火藥反應，因為伊沒有開過
    槍，許家豪叫伊擔這條罪，因為渠等不知道是哪一把槍打到
    對方，所以渠等拿兩把槍給伊試，一把是92貝瑞塔，一把是
    沙漠之鷹，是許家豪拿槍給伊的，後來確認是92貝瑞塔打到
    對方後，伊與乙○○、辛○○就先回到趙俊德家，丁○○到隔天下
    午才到，後來子○○開車載伊與乙○○、辛○○、丁○○到員山後山
    ，有一位叫「豪傑」的人問伊知不知道要怎麼講，伊說知道
    後，一位叫「宜賓」的人就載伊與乙○○、辛○○、丁○○去投案
    等語（108年度少連偵字第63號卷第66至71頁；108年度偵聲
    字第55號卷第27至30頁），稽之被告庚○○初雖坦承公訴意旨
    所載犯行不諱，然嗣於偵查及本院審理時則堅詞否認有何未
    經許可，持有可發射子彈具有殺傷力之改造手槍、未經許可
    ，持有子彈、妨害公眾往來安全、殺人未遂等犯行，又衡諸
    被告庚○○上開所辯情詞，對於其案發時所在之處、案發後如
    何經他人要求出面頂罪等細節，均能詳實交代，則被告庚○○
    嗣後所辯伊並未參與公訴意旨所指犯行一情，已非毫無可信
    ，再佐以證人乙○○、丁○○、辛○○於偵查中證稱：伊等的手機
    沒電了，放在趙俊德家中，警察有帶伊等去趙俊德家中拿，
    但是沒有拿到等語（108年度偵字第5423號卷㈡第78頁背面、
    第68頁背面、第72頁），核與被告庚○○上開所辯伊的手機就
    被拿走，還叫伊刪除對話紀錄，伊等所有人的手機都在趙俊
    德那裡等情大致相符，益徵被告庚○○初始之自白是否與事實
    相符，尚非無疑，而其嗣後所辯情詞核與上開事證所示情節
    大致相合，洵非毫無足取。
　㈡再者，參以證人丙○○於本院審理時具結證稱：當時就是伊與
    被告庚○○於星期六白天去朋友家，星期六晚上伊與被告庚○○
    一起吃飯，後來10點多伊與被告庚○○去綠九市場，直到星期
    日凌晨2、3點伊母親癸○○來找伊與被告庚○○，伊等3人就一
    起去批發市場，星期日中午伊的家人與被告庚○○一起約在麥
    克龍打保齡球，後來「小蹦」找被告庚○○，被告庚○○就離開
    了等語（本院卷第295至308頁）；證人癸○○於本院審理時具
    結證稱：伊於星期日凌晨2、3點時到綠九市場時，被告庚○○
    與證人丙○○均在場，因為伊女兒丙○○在市場工作，被告庚○○
    就一起去幫忙等語（本院卷第248至249頁），可徵被告庚○○
    於案發時之108年9月22日凌晨2時7分許，係與證人丙○○在宜
    蘭市綠九市場等待與證人癸○○見面，足認被告庚○○所辯伊並
    未參與公訴意旨所指犯行，亦未於案發時前往案發現場等情
    ，應堪採信為真實。
　㈢況查，參之證人丁○○於偵查及本院審理時具結證稱：伊起初
    說係伊開車載被告庚○○，被告庚○○坐在副駕駛座開槍並不實
    在，事實上伊係坐辛○○開的車，伊沒有看到是誰開槍，伊等
    在不同的地方，本來黃煜恆是叫乙○○幫忙他頂，去當開車載
    被告庚○○的人，但是因為子○○的行車紀錄器有拍到乙○○坐辛○○的車，所以後來就叫伊幫黃煜恆頂；是被告庚○○跟伊說做
    筆錄時說是被告庚○○開了4、5槍，叫伊不要亂講，但是伊問
    被告庚○○在哪裡開槍，被告庚○○也說不出來，被告庚○○連自
    己在哪裡開槍都說不出來，伊不確定被告庚○○是否為開槍的
    人，被告庚○○本來就跟伊等沒有很好，所以伊才好奇被告當
    天會出現，伊印象中當天並未看到被告庚○○等語（108年度
    少連偵字第63號卷第85至88頁；本院卷第169至202頁）；證
    人子○○於本院審理時具結證稱：伊認識被告庚○○，伊於案發
    時沒有看到被告庚○○在場等語（本院卷第193至194頁），尤
    徵被告庚○○於案發時確實並未前往案發現場，被告庚○○上開
    所辯伊事實上並未參與公訴意旨所指犯行，伊係受他人要求
    出來頂罪等情，尚非無稽。
　㈣至證人乙○○雖於偵查及本院審理時證稱：伊知道是被告庚○○
    開槍，因為是被告庚○○自己講的，伊與辛○○、丁○○都有在場
    聽到，案發時被告庚○○是給丁○○載等語（108年度少連偵字
    第63號卷第73至74頁；本院卷第260頁）；證人辛○○雖於偵
    查中證稱：伊於案發時載乙○○與丁○○，現場開槍的人就是被
    告庚○○，伊有親眼看到打到對方車子有火花出來等語（108
    年度偵字第5423號卷㈤第3至8頁），然證人乙○○、辛○○上開
    所證情節，係渠等與他人圖使被告庚○○頂替本案犯行所勾串
    之說詞，已如前述，況證人乙○○、辛○○就證人丁○○開車或乘
    車之情節所述已然相左，而證人辛○○既然開車搭載證人乙○○
    、丁○○，又豈有證人辛○○親眼看見被告庚○○開槍，而證人乙○○、丁○○均未親見被告庚○○開槍之餘地，俱徵證人乙○○、辛○○前揭不利於被告庚○○之證言，尚與實情不符，殊難憑採。
　㈤此外，證人戊○○、甲○○、證人即少年羅○○、證人己○○、游宗
    翰、證人即少年游○○之證詞，經核俱未見有何不利於被告庚○○之證述，自難採為本案認定被告犯罪之依據；至公訴意旨
    所舉現場監視錄影光碟暨翻拍照片、行車紀錄器光碟、本案
    槍擊案涉案車輛行車路線圖、扣案之仿貝瑞塔92改造手槍1
    支（含彈匣，槍枝編號：0000000000號）、現場證物照片、
    內政部刑事警察局鑑定書、醫療財團法人羅許基金會羅東博
    愛醫院診斷證明書等其餘證據，或能證明公訴意旨所指其他
    情節，然亦未能證明被告有何公訴意旨所指未經許可，持有
    可發射子彈具有殺傷力之改造手槍、未經許可，持有子彈、
    妨害公眾往來安全、殺人未遂等犯行，併此敘明。
五、綜上所述，被告初於警詢及偵查中固坦承公訴意旨所指犯行
    ，惟被告首開所辯情詞尚非無足採信，公訴人所舉證據，復
    均難以證明被告確有未經許可，持有可發射子彈具有殺傷力
    之改造手槍、未經許可，持有子彈、妨害公眾往來安全、殺
    人未遂之主觀犯意及客觀行為，其證明程度仍無法使本院達
    於可排除合理之懷疑而形成被告有罪之法律上確信之程度，
    尚不足證明被告有涉犯未經許可，持有可發射子彈具有殺傷
    力之改造手槍、未經許可，持有子彈、妨害公眾往來安全、
    殺人未遂之犯行。揆諸首揭法條規定及判例意旨，應認本件
    不能證明被告犯罪，自應諭知無罪之判決。
據上論斷，應依刑事訴訟法第301條第1項，判決如主文。
本案經檢察官吳志成到庭執行職務。
中　　華　　民　　國　　111 　年　　2 　　月　　23　　日
                  刑事第二庭審判長法  官  黃永勝
　　　　　　　　　　　　　　　　　法  官  陳盈孜
　　　　　　　　　　　　　　　　　法  官  劉致欽
以上正本證明與原本無異。
如不服本判決，應於收受送達後20日內向本院提出上訴書狀，並
應敘述具體理由。其未敘述上訴理由者，應於上訴期間屆滿後20
日內向本院補提理由書（均須按他造當事人之人數附繕本）「切
勿逕送上級法院」。
                                  書記官  魏翊洳
中　　華　　民　　國　　111 　年　　2 　　月　　23　　日